【裁判字號】    89,上易,1269
【裁判日期】    890808
【裁判案由】    竊佔
【裁判全文】
臺灣高等法院臺中分院刑事判決                  八十九年度上易字第一二六九號
    上  訴  人  臺灣臺中地方法院檢察署檢察官
    被      告  甲○○
    選任辯護人  林家進
                杜立兆
右上訴人因被告竊佔案件，不服臺灣臺中地方法院八十九年度易字第一五○號，中華
民國八十九年四月十日第一審判決（起訴案號：臺灣臺中地方法院檢察署八十八年度
偵字第一一三三號），提起上訴，本院判決如左：
    主  文
上訴駁回。
    理  由
一、本案經本院審理結果，認第一審判決認事用法並無不當，應予維持，並引用第一
    審判決書記載之理由（如附件）。
二、檢察官在本院未提出其他具體之證據以證明被告有其所指之竊佔犯行，而就原審
    法院對於事實之認定及證據之取捨再事爭執，其上訴無理由，應予駁回。
三、據上論斷，應依刑事訴訟法第三百七十三條、第三百六十八條，判決如主文。
本案經檢察官乙○○到庭執行職務。
中      華      民      國    八十九     年      八月      八      日
                                  臺灣高等法院臺中分院刑事第十庭
                                        審判長法  官  林  照  明
                                              法  官  李  寶  堂
                                              法  官  蕭  廣  政
右正本證明與原本無異。
不得上訴。
                                              書記官  黃  禎  祥
中      華      民      國    八十九     年      八     月      十      日
                                                                        Ｃ
附件：
臺灣臺中地方法院刑事判決                          八十九年度易字第一五○號
    公  訴  人  臺灣臺中地方法院檢察署檢察官
    被      告  甲○○  男三十六歲（民國○○○年○月○○日生）
                        住彰化縣和美鎮○○路○段五四七號
                        身分證統一編號：Ｚ000000000號
    右一人共同  杜立兆律師
    選任辯護人  林家進律師
右列被告因竊佔案件，經檢察官提起公訴 (八十八年度偵字第一一三三號)，本院判
決如左：
    主  文
甲○○無罪。
    理  由
一、公訴意旨略以：甲○○以車號Ｆ七－○○五號等曳引車從事清運工廠事業廢棄物
    已有三、四年之久，並以其妻楊潔如名義籌劃成順清潔環保王程行，明知臨近彰
    化不遠之臺中縣清水鎮海風里山區，地處偏僻，附近常有不肖之人傾倒廢棄物，
    而有關機關取締不嚴，認有機可乘，而有蔡春淵 (另案由臺灣臺中地方法院檢察
    署通緝中)、蔡春培、胡活枝 (以上二人業經臺灣高等法院臺中分院以八十八年
    上訴字第二四○七號判決)等人勾串，自八十七年八、九月間起，竊佔坐落大甲
    溪沿岸之臺中縣清水鎮○○○段海風小段三二四、三二四之一、三二七、三二八
    、三二九、三三一地號等多筆國有及分屬陳錦漢等私人所有之山坡保育林地，面
    積共達０．五七八二公煩，非法開闢垃圾場，供人傾倒事業廢棄物，嚴重破壞環
    保衛生及山地林貌，甲○○竟為一己私利，不顧環保安全，基於概括之犯意，自
    八十七年九月間起，連續駕駛上述曳引車載運事業廢棄物至現場傾倒，八十七年
    十月十四日二十二時許，甲○○由彰化縣承攬工廠之事業廢棄物，欲至現場傾倒
    時，在臺中縣清水鎮海風里神清與頂三庄路口為警查獲，並會同臺中縣環保局開
    處罰單，詎甲○○仍不知警惕，仍繼續多次載運廢棄物至現場傾倒，為臺中縣警
    察局保安隊人員查獲，甲○○竟棄車逃逸，因認被告涉有竊佔罪嫌。
二、按犯罪事實，應依證據認定之，無證據不得推定其犯罪事實，又不能證明被告犯
    罪者，應為無罪之諭知，刑事訴訟法第一百五十四條、第三百零一條第一項定有
    明文。且認定事實所憑之證據，其為訴訟上之證明，須達於通常一般之人均不致
    有所懷疑，而得確信其為事實之程度者，始得據為有罪之認定，倘其證明尚未達
    到此一程度而有合理之懷疑存在時，尚難為有罪之認定基礎，又認定不利於被告
    之事實，須依積極證據，苟積極證據不足為不利於被告事實之認定時，即應為有
    利於告之認定，更不必有何有利之證據，最高法院七十六年臺上字第四九八六號
    、三十年上字第八一六號判例分別著有明文。公訴意旨認被告甲○○涉有竊佔罪
    嫌，無非以被告於偵查中坦承連續以曳引車載運事業廢棄物至現場傾倒不諱，所
    供核與另案起訴之胡活枝、蔡春培、蔡慶龍、黃日春等所供及被害人陳錦漢等人
    指訴情節相符，並有甲○○所駕駛棄置現場滿載事業廢棄物之曳引車一輛扣案，
    又有八十七年十月十四日臺中縣政府環保局所開稽查紀錄表附卷可稽，並經檢察
    官數度現場履勘現楊，制有履勘筆錄及現場已闢為垃圾場之照片可稽，且經地政
    機關測繪非法竊佔為垃圾場土地之面積，有土地登記簿謄本、地籍圖、測量成果
    圖附於另案偵查卷等為其論據。訊據被告甲○○，對於右揭時、地竊佔犯行，固
    不否認確有於八十七年十月十四日至海風里神清與頂三庄路口為警查獲，並經環
    保局開立罰單，及於八十七年十二月十五日至現場時棄車逃逸之事實，惟矢口否
    認有何竊佔犯行，辯稱：偵查中承認於八十七年十月十四日後一個月曾至現場傾
    倒一次，係因檢察官告以至少承認一次才可能准予具保停止羈押，才承認倒過一
    次等語。經查：
(一)刑法上所稱竊佔行為，應以己力支配他人不動產時為其構成要件 (最高法院二十
    五年上字第七三七四號判例參照)，如僅屬隨地丟棄、倒置垃圾之行為，客觀上
    尚難遽認係以己力支配他人不動產之行為，縱事業所為未經主管機關許可所為倒
    置廢棄物之行為，有違反廢棄物清理法之刑事規定，尚難逕以竊佔罪論處。本件
    被告自彰化地區載運事業廢棄物至清水案發現場欲倒置垃圾，雖其明知該處為違
    法垃圾場，然其進入現場須經人引導，垃圾倒完須繳納五千元至八千元不等之費
用予蔡春淵等人，復未就蔡春淵等人所收費用分取部分利益，亦未參與上開違法
    垃圾場之圈圍整地行為，核其倒完垃圾付費後即走之行為，尚難遽認有以己力支
    配他人不動產之行為，與上開竊佔罪須以己力支配他人不動產之要件不符。
(二)被告於八十七年十月十四日在臺中縣清水鎮海風里神清與頂山庄路口，經警查獲
    並為臺中縣環保局開處罰單，及八十七年十二月十五日棄置曳引車於現場逃走，
    固據被告坦承不諱，並有清水鎮公所通知繳納上開罰鍰之公文及臺中縣環保局事
    業廢棄物稽查紀錄表、告發單附卷可稽。惟上開二次經警查獲地點，前者距違法
    垃圾場現場約一、二公里，業據證人蔡春培證述在卷，後者距現場約一百公尺，
    均尚未開始倒垃圾之行為，尚難認業已密切接近以自己實力支配他人不動產之構
    成要件行為，既尚未達於著手僅止於預備階段，縱認被告如倒置現場之行為，屬
    於竊佔行為之一種，在刑法不處罰竊佔罪預備犯之規定下，亦難認被告有何竊佔
    犯行。
(三)被告之自白不得作為有罪之惟一證據，仍應調查其他必要之證據，以察其是否與
    事實相符，刑事訴訟法第一百五十六條第二項定有明文，本件被告固於偵查中曾
    供認，伊於八十七年十月十四日後約一個月，至現場倒過一次垃圾。惟被告自承
    其在彰化地區收集之垃圾，倒置地點有彰化縣芳苑鄉等地，被告於八十七年十月
    十四日甫遭警查獲，未及一月再至現場機會不高，又未經警查獲或環保局人員開
    處罰單等佐證，且被告可資倒事業廢棄物地點，又不止本案現場，如被告確於八
    十七年十月十四日後一個月，曾至現場倒置事業廢棄物，被告八十七年十二月十
    五日可直接至現場，何須有人開紅色龐帝克小客車在前引導，揆諸上開說明，本
    院尚難遽以被告於八十七年十月十四日、同年十二月十五日二度至現場倒棄事業
    廢棄物未成之事實，進而推論被告自白八十七年十月十四日後一月間曾至現場倒
    置事業廢棄物，而認被告有何竊佔行為。
(四)被告於偵查中及本院審理中，一致供稱伊係在無線電上，聽到綽號「芭樂」「柳
    山」者告知本案現場可供人傾倒事業廢棄物，並於八十七年十二月十五日至清水
    鎮海風里神清與頂三庄路口等候引導，果有人開一部紅色龐帝克小客車，在前引
    導進入本案現場，接近現場約一百公尺遠，見現場人聲吵嘈，恐係當地居民，怕
    被圍毆，而棄車逃逸等。按證人蔡慶龍、黃日村於本院具結及另案供述時，供稱
    伊二人係應蔡春淵之邀，至現場整地，曾見胡活枝、蔡春淵、蔡春生及另開灰色
    龐帝克之人，在現場指揮曳引車傾倒事業廢棄物，而二人與被告對質，表示不識
    被告，亦未見被告倒過垃圾。另蔡春培供稱其綽號為「空培」，蔡慶龍供稱其綽
    號為「阿龍」，胡活枝綽號為「３０１」，其餘證人於另案稱蔡春淵綽號為「阿
    煙」或「黑煙」，且證人胡活枝、蔡春培亦表示不識被告，未到證人蔡春淵、薛
    嘗炎，經提示口卡予被告指認，被告亦表示不認識，本案經臺灣高等法院臺中分
    院判決（八十八年上訴字第二四○七號）認定之共犯蔡慶龍、黃日村、蔡春培等
    人，既均不認識被告，彼等綽號又非「芭樂」或「柳丁」，而被告又未聽過胡活
    枝所稱共犯「縣長」「西瓜」「鳳梨」等人，此外又無任何證據足認被告曾參與
    蔡春培等共犯之圈圍整地、引導曳引車進入現場或在現場指揮曳引車倒置事業廢
    棄物或被告就蔡春培等人收費所得有何利益分沾情事，尚難遽認被告與蔡春培等
    另案認定之共犯，有何犯意聯絡及行為分擔，進而認被告應對蔡春培等人之竊佔
    行為負共同正犯之責任。
(五)綜上所述，被告既無以己力支配他人不動產之犯行，公訴人指摘被告八十七年十
    月十四日、同年十二月十五日至現場附近行為，又未達著手階段，且無證據足資
    證明被告與本案其他共犯間有何竊佔犯意聯絡及行為分擔。此外，復無其他積極
    證據可資證明被告有何公訴人所指竊佔犯行，揆諸上開說明及判例意旨，為昭審
    慎，自應為被告無罪之諭知。另辯護人請求勘驗檢察官偵查時之偵訊錄音帶，以
    證明被告自白八十七年十月十四日後一個月至現場倒事業廢棄物行為，係受檢察
    官誘導下，為求停止羈押所為之自白，核無必要，併為說明。
據上論斷，應依刑事訴訟法第第三百零一條第一項，判決如主文。
中      華      民      國    八十九    年      四      月      十      日
                                  法  官  陳  學  德
右正本證明與原本無異。
如不服本判決，應於判決送達後十日內向本院提出上訴狀，上訴於臺灣高等法院臺中
分院( 須附繕本 )。
                                  書記官
中      華      民      國    八十九    年      四      月    十一      日


司法院資訊處製作；財團法人民間司法改革基金會備份。
